【裁判字號】    99,交聲,632
【裁判日期】    991224
【裁判案由】    違反道路交通管理處罰條例聲明異議
【裁判全文】
臺灣新竹地方法院交通事件裁定         99年度交聲字第632號
移送機關即  交通部公路總局新竹區監理所新竹市監理站
原處分機關
異  議  人  吳永祥
即受處分人
上列異議人因違反道路交通管理處罰條例案件，對於交通部公路
總局新竹區監理所新竹市監理站99年11月24日竹監新四字第裁51
-E00000000號所為之違反道路交通管理事件裁決處分，聲明異議
，本院裁定如下：
    主    文
原處分撤銷。
吳永祥不罰。
    理    由
一、本件原處分機關處分意旨略以：異議人即受處分人吳永祥於
    民國99年6月21日上午8時23分許，駕駛車牌號碼8825-VS 號
    自小客車，行經新竹市○○路與臺68線東西向快速道路匝道
    口，有汽車駕駛人駕駛汽車肇事致人受傷而逃逸之行為，經
    舉發單位即新竹市警察局交通隊警員填掣竹市警交字第E000
    00000 號舉發違反道路交通管理事件通知單（下稱舉發通知
    單）予以舉發，嗣異議人不服而於舉發通知單所載應到案期
    限內向原處分機關提出陳述，惟經原處分機關調查結果，仍
    認異議人確有前揭違規行為，乃於99年11月24日以竹監新四
    字第裁51-E00000000號違反道路交通管理事件裁決書（下稱
    裁決書），依道路交通管理處罰條例第62條第3項、第4項（
    裁決書漏載第3 項）及違反道路交通管理事件統一裁罰基準
    表之規定，裁處異議人罰鍰新臺幣（下同）6 千元，並吊銷
    駕駛執照，1年內禁考等語。
二、本件異議人聲明異議意旨略以：本人沒有肇事逃逸，臺灣新
    竹地方法院檢察署（聲明異議狀誤載為法院）也已調查屬實
    ，所以沒有違規，請撤銷原處分等語。
三、按道路交通管理處罰條例第8 條所定公路主管機關所為之裁
    決，其性質為行政處分。依道路交通事件處理辦法第19條前
    段規定，法院認為聲明異議有理由或聲明異議雖無理由而原
    處分不當或違法者，應以裁定將原處分經聲明異議部分撤銷
    ，並自為裁定。又法院受理有關交通事件，準用刑事訴訟法
    之規定，道路交通管理處罰條例第89條前段定有明文，參諸
    最高法院76年臺上字第4986號判例意旨所示：「認定犯罪事
    實所憑之證據，雖不以直接證據為限，間接證據亦包括在內
    ，然而無論直接證據或間接證據，其為訴訟上之證明，須於
    通常一般之人均不致有所懷疑，而得確信其為真實之程度者
    ，始得據為有罪之認定，倘其證明尚未達到此一程度，而有
    合理之懷疑存在而無從使事實審法院得有罪之確信時，即應
    由法院為諭知被告無罪之判決」，則法院於審理行為人違反
    道路交通管理處罰條例案件，當踐行完畢調查證據之程序後
    ，為事實之認定時，如就原處分機關所認定之行為人違規之
    事實仍有合理之訴訟上懷疑，而無法百分之百確信行為人確
    有該當於道路交通管理處罰條例各該處罰條文之構成要件事
    實者，即應依訴訟上之待證事實「倘有懷疑，則從被告之利
    益作解釋」之證據法則，為有利於受處分人之認定。次按汽
    車駕駛人駕駛汽車肇事致人受傷或死亡者，應即採取救護措
    施及依規定處置，並通知警察機關處理，不得任意移動肇事
    汽車及現場痕跡證據，違反者處3 千元以上9千元以下罰鍰。
    前項駕駛人肇事致人受傷而逃逸者，吊銷其駕駛執照；致人
    重傷或死亡而逃逸者，吊銷其駕駛執照，並不得再考領，道
    路交通管理處罰條例第62條第3項前段、第4項固有明文，然
    前開規定乃以駕駛人具備「知悉」駕車肇事致人受傷或死亡
    而逃逸之主觀要件，始足成立，倘駕駛人根本未查覺肇事，
    自不能以該規定論處。
四、經查：
(一)、異議人確於99年6月21日上午8時23分許，駕駛車牌號碼8825
    -VS 號自小客車，沿新竹市○○路由南往北方向行駛，途經
    中華路與臺68線東西向快速道路匝道口順勢右轉時，與同向
    直行在右、由被害人黃淑玲所騎乘車牌號碼003-GKV 號重型
    機車發生擦撞，致被害人黃淑玲人車倒地，受有左恥骨枝骨
    折、左肘挫傷等傷害，惟異議人未停車察看而繼續行駛離開
    現場等情，為異議人所不爭執，核與被害人黃淑玲於另案即
    異議人經警移送涉犯肇事逃逸公共危險等罪嫌之臺灣新竹地
    方法院檢察署99年度偵字第6021號案件警詢時供述、偵查中
    證述情節大致相符，此經本院調閱臺灣新竹地方法院檢察署
    上開案號偵查卷宗審閱無誤，並有該案卷附之道路交通事故
    現場圖、道路交通事故調查報告表(一)、表(二)、路口監視錄影
    畫面翻拍照片4 張、現場暨車損照片18張、南門綜合醫院甲
    種診斷證明書乙紙可稽（見臺灣新竹地方法院檢察署99年度
    偵字第6021號卷第15頁、第18至31頁），此部分事實，堪以
    認定。
(二)、又被害人黃淑玲固於該案警詢時指稱：異議人肇事後車輛停
    在匝道路口前，我招手請對方下車，但對方沒有下車就開走
    云云（見臺灣新竹地方法院檢察署99年度偵字第6021號卷第
    10頁），然於該案偵查中證稱：我們2 車擦撞力道小，擦撞
    位置在我騎乘機車的左車頭，對方是自小客車右後車門處，
    擦撞後，肇事車輛沒有停車，駕駛人也沒有下車，我於警詢
    時所述對方曾經停車，是指我朝肇事車輛方向也就是東西向
    快速道路招手，我想說有撞到東西，對方應該會知道，就會
    停下來，之後我才看到異議人車輛有煞車，但我不知道是因
    為前方有車，還是其他因素而煞車等語（見臺灣新竹地方法
    院檢察署99年度偵字第6021號卷第46頁），是被害人黃淑玲
    前於警詢時指述異議人肇事後曾經停車察看乙節，僅係主觀
    臆測推斷之詞，難以遽採；又依本件肇事當時行經舉發地點
    之目擊證人楊宗翰於該案偵查中證稱：我當時騎腳踏車，異
    議人車輛從我前方右轉彎要上東西向快速道路的匝道，被害
    人黃淑玲機車從我右邊騎過去，機車看到轎車時，好像煞車
    來不及，機車車頭就擦撞到轎車右後方，我無法判斷肇事時
    之碰撞聲音大小，因為當時是上班時間，路上很多車，感覺
    比較吵，車禍後異議人沒有停車，因為異議人車輛右轉要上
    匝道，而當時對向即竹北往新竹方向是左轉指示號誌，很多
    車左轉要進入東西向快速道路匝道，之後異議人車輛停下來
    是因為被其他車輛擋住匝道口等語（見臺灣新竹地方法院檢
    察署99年度偵字第6021號卷第40至41頁），足見異議人主觀
    上是否知悉肇事而逃逸，尚有疑義。參以本院觀諸前開卷附
    車損照片所示（見臺灣新竹地方法院檢察署99年度偵字第60
    21號卷第24至31頁），異議人車輛因本次車禍造成之撞擊點
    係位在該車右後側車門，惟僅有淺表不明顯之擦撞痕跡，至
    於被害人黃淑玲機車前車頭左側及左車身擦痕亦甚輕微，另
    渠2 人駕駛、騎乘之上開車輛車身均無任何凹陷、破損、碎
    裂之情，復據異議人、被害人黃淑玲於該案偵查中是認無訛
    （見臺灣新竹地方法院檢察署99年度偵字第6021號卷第47頁
    ），可見2 車斯時縱有發生擦觸，其碰撞之力道與造成之震
    動、聲響應極微渺，且易與路面其他用路人車聲音混淆，況
    當時甚至連在旁目擊之證人楊宗翰亦無法確認聽聞到2 車擦
    撞之任何聲響，則以異議人身處密閉車內，對於所駕車輛受
    擦撞之各項觀察未必敏銳，尚不能排除異議人對該車禍毫無
    知覺理會之可能性，堪認異議人於肇事當時未停車查看救助
    傷患及報警處理，反逕自離開肇事現場，係因其未察覺已肇
    事致人受傷，而非肇事致人受傷後仍故意逃逸甚明。此外，
    本件異議人肇事後，於99年8 月21日即以積極態度與被害人
    黃淑玲成立民事調解，有本院99年度竹調字第177 號調解筆
    錄乙份存於上開偵查卷可查（見臺灣新竹地方法院檢察署99
    年度偵字第6021號卷第43至44頁），更可徵異議人並無逃避
    責任之意。再者，本件交通事故經警移送異議人肇事逃逸罪
    嫌部分，經臺灣新竹地方法院檢察署檢察官偵查後，亦以異
    議人辯稱不知所駕自小客車與被害人騎乘之機車發生碰觸並
    致受傷，俟警方通知到案後方才知曉等語，乃屬信而有徵，
    尚難僅憑該車禍之發生及異議人離開現場之事實，遽認異議
    人有何肇事逃逸之主觀犯意，復查無其他積極證據足認異議
    人有肇事逃逸犯行，而以99年度偵字第6021號為不起訴處分
    確定，有該不起訴處分書乙份附卷可佐，益證異議意旨所辯
    情節並非無據。
(三)、綜上，本件既查無異議人有如原處分機關所認定之肇事致人
    受傷而逃逸之違規行為，而無法確信異議人確有該當於道路
    交通管理處罰條例第62條第3項、第4項（裁決書漏載第3 項
    ）之構成要件事實，依前揭說明，即應為有利於異議人之認
    定。從而，原處分機關未予詳查，遽予裁罰，顯有未洽，本
    件異議人之異議為有理由，自應由本院將原處分予以撤銷，
    另為異議人不罰之諭知，以資適法。
五、依道路交通事件處理辦法第19條前段、第20條，裁定如主文
    。
中    華    民    國    99    年    12    月    24    日
                    交通法庭  法  官  林惠君
以上正本證明與原本無異。
如不服本裁定，應於裁定送達後5日內向本院提出抗告狀。
中    華    民    國    99    年    12    月    24    日
                              書記官  蔣淑君

司法院資訊處製作；財團法人民間司法改革基金會備份。
